臺灣高等法院民事裁定　　　　　　　　 102年度非抗字第61號
再　抗告人　台灣花鰻太魯閣股份有限公司
法定代理人　陳萬添
代　理　人　陳焜昇律師
上列再抗告人因與相對人台灣日光燈股份有限公司間聲請拍賣抵
押物事件，對於中華民國102年7月4日臺灣士林地方法院102年度
抗字第53號裁定，提起再抗告，本院裁定如下：
      主      文
再抗告駁回。
再抗告程序費用由再抗告人負擔。
      理      由
一、按對於抗告法院所為抗告有無理由之裁定再為抗告，依非訟
    事件法第45條第3項規定，僅得以其適用法規顯有錯誤為理
    由為限。所謂適用法規顯有錯誤，係指原裁定就其取捨證據
    所確定之事實適用法規，顯然不合於法律規定，或與司法院
    現尚有效及大法官會議之解釋，或最高法院現尚有效之判例
    顯有違反，或消極的不適用法規，顯然影響裁判者而言，並
    不包括判決理由矛盾、理由不備、漏未斟酌證據及認定事實
    錯誤之情形在內（最高法院63年臺上字第880號、71年臺再
    字第210號、80年度台上字第1326號等判例意旨參照）。
二、本件相對人向原法院聲請拍賣抵押物，經原法院司法事務官
    於民國102年3月18日以102年度司拍字第42號裁定駁回其聲
    請，相對人不服，提起抗告，經原法院合議庭於102年7月4
    日以102年度抗字第53號裁定（下稱原裁定）廢棄第一審裁
    定，准許就再抗告人所有如原裁定附表所示（下稱附表）之
    不動產（下稱系爭不動產）予以拍賣。再抗告人不服，提起
    再抗告，其再抗告意旨略以：再抗告人於原法院即對相對人
    所主張之被擔保債權存否有所爭執，參諸最高法院78年度台
    抗字第66號裁定意旨，應由相對人即抵押權人提起確認之訴
    ，在其獲得勝訴判決確定前，法院不得逕為許可拍賣抵押物
    之裁定。又系爭不動產之登記謄本關於「他項權利部」之記
    載，清償日期為「依照各個債務契約所約定之清償日期」，
    然相對人迄今對於本件最高限額抵押權所擔保之「各個債務
    契約」所指為何？是否係借款契約？存續期間究竟有多少借
    款契約？借貸契約是否已成立？債權數額究竟多少？清償期
    限是否已屆至？均未經證明或釋明。且依抵押權設定契約書
    之記載，雙方約定之債權確定日期為111年2月8日，兩造間
    縱有債權債務關係，該債權之清償期亦未屆至。原裁定僅以
    兩造於101年1月1日簽訂之租賃契約第3條第2項約定為憑，
    認該筆借款債權即為本件最高限額抵押權所擔保之債權，且
    因相對人已主張終止租約，而認該筆債權已屆清償期，准予
    拍賣系爭不動產，尚嫌速斷，其適用法規顯有錯誤。為此，
    求為廢棄原裁定等語。
三、經查：
  (一)按聲請拍賣抵押物係屬非訟事件，法院所為准許與否之裁定
    ，無確定實體法上法律關係存否之性質，於債權及抵押權之
    存否，並無既判力。於最高限額抵押，法院僅須就抵押權人
    提出之文件為形式上審查，如認其有抵押權登記擔保範圍之
    債權存在，且債權已屆清償期而未受清償，即應為准許拍賣
    抵押物之裁定。至於債務人或抵押人否認各該文件為真正，
    對抵押債權之存否有所爭執，則應另循訴訟途徑解決，不得
    僅依抗告程序聲明其爭執，並據為廢棄准許拍賣抵押物裁定
    之理由，抵押權人無須於聲請拍賣抵押物前，先行訴請確認
    其權利存在（最高法院51年台抗字第269 號判例、93年度台
    抗字第905號裁定、94年度台抗270號裁定意旨參照）。準此
    ，抵押權人聲請法院裁定拍賣抵押物，法院僅須形式上就其
    聲請拍賣抵押物之要件是否具備即為已足，至債權人對債務
    人是否確有債權存在等實體上爭執，即無權予以審究。
  (二)本件相對人主張再抗告人向伊借款新臺幣（下同）5 億元（
    下稱系爭借款），兩造於101年1月1日訂有不動產租賃契約
    （下稱系爭租約），由相對人向再抗告人承租附表項次27、
    33、34所示之建物，約定租期10年、每月租金36萬元，租金
    由系爭借款所衍生之利息（年利率千分之9，每月為375,000
    元）扣抵。租期雖未屆至，惟相對人業依系爭租約第2條第
    4項約定，提前1個月以書面通知再抗告人，並淨空租賃標的
    物。依約再抗告人應於相對人返還租賃標的物後，返還作為
    押金之系爭借款，惟迄未清償。再抗告人於101年2月13日將
    其所有系爭不動產，為相對人設定擔保債權總金額為4億元
    之最高限額抵押權（下稱系爭抵押權），擔保債權種類及範
    圍包括系爭借款，惟再抗告人拖延清償為由，聲請拍賣系爭
    不動產，並提出系爭租約、郵局存證信函、系爭不動產登記
    謄本、土地登記申請書、抵押權設定契約書為證（見原法院
    102年度司拍字第42號卷第8至16頁、第19至88頁、第124至
    136頁）。原裁定以相對人所提上開證物，從形式上觀之，
    可認相對人之借款債權存在，並已屆清償期，且為系爭最高
    限額抵押權擔保效力所及，而准許相對人拍賣抵押物之聲請
    ，核無不合。
  (三)再抗告意旨雖指稱系爭債權尚未屆清償期，且系爭抵押權所
    擔保之債權並不存在，原法院徒憑兩造101年1月1日簽訂之
    租賃契約為據，尚嫌速斷，顯有違誤云云，核屬對原裁定認
    定事實不當及理由不備之指摘，揆諸首開說明，尚難認有適
    用法規顯有錯誤之事由。又再抗告人另主張原裁定違反最高
    法院78年度台抗字第66號裁定云云，惟最高法院78年度台抗
    字第66號裁定，並非判例，縱有違反，亦不生適用法規顯有
    錯誤之問題。原裁定就本件係認由形式上觀之，該債務即屬
    系爭抵押權擔保之範圍，法院即應為准許拍賣之裁定，此與
    最高法院78年度台抗字第66號裁定闡釋自抵押權人提出之文
    件為形式上之審查，不能明瞭是否有債權存在之情形，迥然
    不同，再抗告人主張原裁定違背最高法院上開裁定意旨，自
    難憑採。至再抗告人主張系爭抵押權所擔保之債權不存在乙
    節，屬實體法上之爭執，應由再抗告人另行提起訴訟以資解
    決，不得僅依抗告程序為爭執，並據為廢棄准許拍賣抵押物
    裁定之理由。再抗告意旨執此指摘原裁定不當，求予廢棄，
    為無理由，應予駁回。
四、據上論結，本件再抗告為無理由，爰裁定如主文。
中    華    民    國   100    年    9     月    30    日
                    民事第十一庭
                        審判長法  官 鄭純惠
                              法  官 徐福晉
                              法  官 李昆霖
正本係照原本作成。
不得抗告。
中    華    民    國   102    年    9     月    30    日
                              書記官 張郁琳